臺灣桃園地方法院民事判決
110年度訴字第2545號
原      告  劉貴英  
訴訟代理人  黃柏凱  
被      告  陳輝曄  
訴訟代理人  鄭信煌律師
上列當事人間請求返還借款事件，本院於民國111 年5 月5 日言
詞辯論終結，判決如下：
    主  文
原告之訴駁回。
訴訟費用由原告負擔。
    事實及理由
一、原告主張：訴外人即被告之母親陳劉秀蘭前於民國99年12月
    5日向原告借款新臺幣（下同）185萬元（下稱系爭借款），
    並簽立附表所示之本票（下稱系爭本票）並由被告於系爭本
    票背面簽名後交予原告，惟陳劉秀蘭均未返還借款即於108 
    年3 月7 日死亡。被告既於系爭本票背面簽名，復為陳劉秀
    蘭之連帶保證人，自應負返還借款之責，惟經原告屢次催討
    ，仍置之不理。為此，爰依系爭本票及連帶保證之法律關係
    ，提起本件訴訟等語。並聲明：被告應給付原告185 萬元，
    及自起訴狀繕本送達翌日起至清償日止，按週年利率5％計算
    之利息。
二、被告則以：系爭借款之借款人為陳劉秀蘭，並非被告，縱被
    告於系爭本票背面簽名，至多僅負擔票據之背書責任，並無
    原告所述之連帶保證關係存在。又系爭本票之背書不連續，
    且其票據請求權亦已罹於時效，被告拒絕給付，是原告請求
    並無理由等語，資為抗辯，並聲明：原告之訴駁回。
三、本院之判斷：
(一)按本票之執票人，對前手之追索權，自作成拒絕證書日起算
    ，1年間不行使，因時效而消滅。其免除作成拒絕證書者，
    本票自到期日起算；時效完成後，債務人得拒絕給付。票據
    法第22條第2項、民法第144條第1項分別定有明文。查，原
    告主張被告於系爭本票背面簽名，有票據背書之效力，自應
    負擔返還系爭借款之責等情，固提出系爭本票影本為證，並
    經本院當庭勘驗正本確認無訛（見本院訴字卷第5頁、第37
    頁）。然觀諸系爭本票，其上記載到期日為100年12月5日，
    並載明免除作成拒絕證書，揆諸前揭說明，原告對背書人即
    被告之票據請求權自100年12月5日起時效為1 年，而原告遲
    至110 年11 月16日始就系爭本票對被告提起本件訴訟，有
    本院收狀章在卷可稽（見本院訴字卷第3頁），是原告對被
    告之票款請求權已罹於時效，被告亦已主張時效抗辯，是原
    告依本票法律關係請求被告給付185 萬元，於法無據，不能
    准許。
(二)次按解釋意思表示，應探求當事人之真意，不得拘泥於所用
    之辭句。民法第98 條定有明文。又票據之背書，為票據轉
    讓行為之一種，本票之背書人應照本票文義負票據法規定之
    責任，與民法所稱保證契約之保證人，於主債務人不履行債
    務時，由其代負履行責任之情形有間，最高法院77年度台上
    字第2286號判決意旨可資參照。再以票據上之保證，應在本
    票或其謄本上記載保證之意旨及被保證人姓名，如僅在本票
    上蓋章背書，並未記載保證之意旨，自無從認定為保證人，
    最高法院70年度台上字第1068號判決意旨亦可參照。經查，
    原告固以系爭本票經被告於背面簽名為由，主張被告應負擔
    連帶保證責任，惟揆諸前揭說明，票據背書人責任與一般債
    務之保證人責任不同，而背書乃票據法上之法律行為，如兩
    造有意使被告負連帶保證之責任，其等於簽立系爭本票時，
    本得逕行約定由被告擔任連帶保證人，然系爭本票僅於背面
    有被告之簽名，除此之外，別無記載任何「保證」之字句，
    尚難僅憑該簽名之存在，即認被告應就系爭借款債務對原告
    負連帶保證之責，是原告依連帶保證之法律關係請求被告給
    付185萬元，尚屬無據，不應准許。
四、綜上所述，原告依系爭本票及連帶保證之法律關係，請求被
    告給付原告185 萬元，及自起訴狀繕本送達翌日起至清償日
    止，按週年利率5 ％計算之利息，為無理由，應予駁回。
五、本件事證已臻明確，兩造其餘攻擊防禦方法，經本院審酌後
    核於本判決結果不生影響，爰不一一論述，併此敘明。
六、訴訟費用負擔之依據：民事訴訟法第78條。 
中　　華　　民　　國　　111 　年　　6 　　月　　2　　 日
                  民事第一庭    法　官　蕭淳尹
以上正本係照原本作成
如對本判決上訴，須於判決送達後 20 日內向本院提出上訴狀。
如委任律師提起上訴者，應一併繳納上訴審裁判費。
中　　華　　民　　國　　111 　年　　6 　　月　　6 　　日
                                書記官　鄧文琦
附表　　　　　　　　　　　　　　　　
編號 票據號碼 發票人 票面金額 (新臺幣) 發票日 到期日 1 NO388909 陳劉秀蘭 185萬元 99年12月5日 100年12月5日